【裁判字號】    97,再易,93
【裁判日期】    970825
【裁判案由】    侵權行為損害賠償
【裁判全文】
臺灣高等法院民事判決                  97年度再易字第93號
再審原告    乙○○
再審被告    甲○○
上列當事人間侵權行為損害賠償事件，再審原告對於中華民國97
年7月1日本院97年度上易字第113號確定判決提起再審之訴，本
院判決如下：
    主  文
再審之訴駁回。
再審訴訟費用由再審原告負擔。
    理  由
一、按再審之訴，應於30日之不變期間內提起；前項期間自判決
    確定時起算，判決於送達前確定者，自送達時起算；其再審
    之理由知悉在後者，均自知悉時起算。民事訴訟法第500條
    第1項、第2項本文著有規定。查本院97年度上易字第113號
    判決固於民國97年7月1日宣示確定（下稱原確定判決），惟
    係於97年7月16日寄存送達予再審原告，有送達證書可稽（
    見本院卷第11頁），再審原告於97年8月11日提起本件再審
    之訴（同本院卷第2頁），未逾30日之不變期間，於法並無
    不合，先此敘明。
二、再審意旨略以：再審原告雖於94年11月4日下午4時10分許，
    在臺灣板橋地方法院檢察署詢問室內以「你們這一對男女」
    等語指責再審被告，其本意並未有侮辱或謾罵之意；亦即再
    審原告自始欠缺辱罵再審被告之犯意，惟本件相關之民、刑
    事判決內容均採與再審原告纏訟多年之證人許博彰證詞及再
    審被告之主張，即有違反民事訴訟法第496條第1項適用法規
    顯有錯誤之違法。而原確定判決遽以「‧‧再查上訴人 (即
    再審原告)乙○○於前述刑事案件偵、審中均自承伊當場曾
    稱『你們這一對男女』等語。上開證據顯示，許博彰應於兩
    造互罵時在場，否則乙○○不會稱『你們這一對男女』，洪
    志文也不會稱兩造有互罵情事。故乙○○上開辯詞並無可採
    。其請求傳訊洪志文及法警以證明許博彰未在場亦無必要。
    」等語，純屬推測、臆測及擬制之詞，再審被告實已違背民
    事訴訟法第277條舉證責任，原確定判決有民事訴訟法第496
    條第1項第1款適用法規不當之違誤，為此提起再審之訴云云
    。
三、按確定終局判決適用法規顯有錯誤者，得提起再審之訴，民
    事訴訟法第496條第1項第1款固定有明文；惟所謂「適用法
    規顯有錯誤」，應以確定判決違背法規或現存判例解釋者為
    限，若在學說上諸說併存尚無法規判解可據者，不得指為用
    法錯誤。另事實審法院認定事實之職權，無適用法規顯有錯
    誤之可言，且適用法規顯有錯誤，不包括漏未斟酌證據及認
    定事實錯誤之情形在內。至法律上見解之歧異，或對原判決
    所持法律上之見解有所爭執申辯，均不得指為適用法規顯有
    錯誤。最高法院著有57年台上字第1091號、63年台上字第88
    0號及63年台再字第67號判例可資參照。
四、再審原告主張原確定判決偏頗誤採信證人許博彰證詞及再審
    被告陳述，違背舉證責任云云，顯係就證據之取捨、調查及
    事實認定為指摘。揆諸前揭判例意旨，自難認已該當民事訴
    訟法第496條第1項第1款「適用法規顯有錯誤」規定。從而
    ，再審原告依該款規定提起再審之訴，顯無再審理由，爰不
    經言詞辯論，逕以判決駁回之。
五、據上論結，本件再審之訴顯無理由，依民事訴訟法第502條
    第2項、第78條，判決如主文。
中    華    民    國    97    年    8     月    25    日
                    民事第一庭
                        審判長法  官   張耀彩
                              法  官   林金吾
                              法  官   盧彥如
正本係照原本作成。
不得上訴。
中    華    民    國    97    年    8     月    25    日
                              書記官   鄭兆璋


司法院資訊處製作；財團法人民間司法改革基金會備份。
